【裁判字號】    91,簡,418
【裁判日期】    920919
【裁判案由】    勞保
【裁判全文】
臺北高等行政法院簡易判決                          九十一年度簡字第四一八號
                              .
    原      告  甲○○
    輔  佐  人  乙○○
    被      告  勞工保險局
    代  表  人  廖碧英總經理.
    訴訟代理人  丁○○
                丙○○
                戊○○
右當事人間因勞保事件，原告不服行政院勞工委員會中華民國九十一年一月二十五日
（發文日期：九十一年二月二十二日）台九十勞訴字第○○一○二四一號訴願決定，
提起行政訴訟。本院判決如左：
    主  文
原告之訴駁回。
訴訟費用由原告負擔。
    事  實
一、事實概要：
  (一)緣訴外人蕭明前於民國（下同）八十八年九月十日以台北縣木工業職業工會為投
    保單位，參加勞工保險為被保險人。八十八年十一月十日被保險人以罹患肝癌，
    向被告申請同年九月十七日至同年十月六日之傷病給付新台幣（下同）六千四百
    元，經被告核發五千六百五十元在案。嗣被保險人於八十九年三月十七日因肝癌
    死亡，原告即被保險人之配偶復於八十九年四月二十日，向被告申請自同年一月
    二十七日至同年二月四日及同年二月十七日至三月十七日住院之傷病給付一千九
    百二十元及九千六百元以及死亡給付。案經被告審查，以被保險人自加保後並無
    實際從事本業工作之事實，與勞工保險條例第二十四條之規定不符，乃以八十九
    年九月四日八九保承字第六○四六四七四號函（下稱原處分）自八十八年九月十
    日起取消被保險人資格，已繳之保險費依同條例第十六條第二項規定不予退還；
    另生前所請八十八年九月十七日至八十八年十月六日期間傷病給付計五千六百五
    十元，請退回被告銷帳，所請八十九年一月二十七日至八十九年二月四日及八十
    九年二月十七日至八十九年三月十七日二次住院期間傷病給付，應不予給付。又
    被保險人既經被告自八十八年九月十日起取消被保險人資格，是八十九年三月十
    七日死亡係屬退保後發生之事故，依同條例第十九條第一項之規定，所請死亡給
    付不予給付。惟被保險人若於八十八年八月十五日自前一投保單位富勤營造有限
    公司（下稱富勤公司）退保前，在保險有效期間曾因肝癌門診或住院治療，符合
    勞工保險條例第二十條規定，可再檢送相關資料至被告處憑辦。原告不服，向勞
    工保險監理委員會申請爭議審定，經該會以八九保監審字第五八一六號審定書駁
    回在案。原告仍不服，提起訴願，嗣經行政院訴願決定駁回，遂提起本件行政訴
    訟。
  (二)又原告於九十年一月三十日再以富勤公司為投保單位申請死亡給付，被告乃以九
    十年四月十二日以九十保給字第六○二四○○四號函否准，原告不服，向勞工保
    險監理委員會申請審議，經該會於九十年七月四日以九十保監審字第一五五四號
    審定書審定「原核定撤銷，由勞工保險局另為適法之處分。」。案經被告重新審
    查，於九十年七月十日以九十保給字第一○一五九六四號核定同意改准發給死亡
    給付三十五個月計五十七萬七千五百元。嗣被告亦就傷病給付部分，同意改按平
    均日投保薪資五百五十元計算，發給八十八年九月十七日至同年十月六日之傷病
    給付五千五百元，因原核發五千六百五十元，故溢領一百五十元及自八十九年一
    月二十七日至同年二月四日及同年二月十七日至三月十七日之傷病給付一萬一千
    五百五十元，扣除溢領之一百五十元，發給一萬一千四百元在案。
二、兩造聲明：
  (一)原告於言詞辯論期日未到場，依其於準備程序之聲明求為判決：
    1.訴願決定、爭議審定、原處分均撤銷。
    2.被告應作成給付原告十萬元之行政處分。
  (二)被告聲明求為判決：如主文所示。
三、兩造之爭點：
    被保險人之月投保薪資究為若干？被保險人於八十八年九月十日之加保是否有效
    ？
  (一)原告主張之理由：
    1.被告稱據訪查其子乙○○告稱‧‧‧八十八年九月二日至八日在三重蔡怡鑫處
      釘床鋪，事實上工作期間為九月二日至十八日約二週餘，被告未實際訪查委託
      之客戶蔡怡鑫（只有他最清楚床鋪何時裝釘完成）顯有疏失。
    2.被告稱據醫院告稱．．．但無法勝任一般勞作。事實上原告已承諾為客戶裝釘
      床鋪且已實際完工，縱係勉力工作或無法勝任一般勞作而能從事輕便勞作，是
      一個勞動者應盡的職責。勞保局以書面報告而否定事實，令人難服。
    3.依勞保條例第十一條規定，蕭明於八十八年九月十日加保，其有本業工作事實
      為雙方所不爭執，或係延後加保亦僅自通知之次日生效，不妨害其為被保險人
      之資格；被告以醫院書面資料而推理「顯其加保後並無從事本業工作之事實」
      與實際上客戶蔡怡鑫床鋪完工之事實有間，更應查明詳情。
  (二)被告主張之理由：
    1.按「勞工保險係在職保險，凡年滿十五歲以上，六十歲以下之實際受僱於公司
      、行號、團體等從事本業工作之員工，或以所獲報酬維生之無一定雇主勞工或
      自營作業者，始得以其雇主或由所屬本業職業工會為投保單位，全部參加勞工
      保險為被保險人。」「被保險人或其受益人，於保險效力開始後，停止前發生
      保險事故者，得依本條例規定，請領保險給付。」「被保險人在保險有效期間
      所發生之傷病事故，於保險效力停止後，必須連續請領傷病給付或住院診療給
      付者，一年內仍可享有該項保險給付之權利；傷病給付期限依第三十五條及第
      三十六條規定，住院診療之被保險人經保險人自設或特約醫院認為可出院療養
      時應即出院。被保險人依前項規定連續請領保險給付期間內，因同一傷病及其
      引起之疾病致殘廢或死亡者，仍得請領殘廢給付或死亡給付。其非因病癒而經
      保險人自設或特約醫院同意出院後，在保險效力停止之日起一年內，因同一傷
      病及其引起之疾病致殘廢或死亡者亦同。」「投保單位故意為不合本條例規定
      之人員辦理參加保險手續，領取保險給付者，保險人應依法追還；並取消該被
      保險人之資格。」勞工保險條例第六條至第八條、第十九條第一項、第二十條
      及第二十四條分別定有明文。又「有關勞保被保險人於加保有效期間因傷門診
      診療，於保險效力停止之日起一年內因同一傷病致殘廢或死亡，得依勞工保險
      條例第二十條規定核發殘廢或死亡給付，並自函示之日起適用。」復為行政院
      勞工委員會八十七年四月三十日台八十七勞保二字第○一七七八九號函釋在案
      。查本件原告之夫蕭明前於八十八年九月十日由台北縣木工業職業工會申報加
      保，同年月十七日至同年十月六日、八十九年一月二十七日至同年二月四日及
      同年二月十七日至三月十七日住院，申請傷病給付；八十九年三月十七日因肝
      癌死亡，其受益人即原告申請其死亡給付。案經被告調取蕭明於行政院國軍退
      除役官兵輔導委員會台北榮民總醫院（下稱台北榮民總醫院）之病歷資料及會
      簽意見，嗣經該院於八十九年六月二十日以八九北總行字第○五一五一號書函
      檢附蕭明之病歷資料及會簽意見載略，被保險人於八十八年九月十三日至本院
      初診，初診時症狀為上腹部不適，健康情形可，曾主訴在外院就診，其於八十
      八年九月十三日初診時，健康情形可，但無法勝任一般勞作，其所罹患肝癌曾
      接受手術切除積極治療，但手術治療後，因腹水及下肢水腫持續於門診檢查治
      療，病情無法完全緩解，直至後來持續病情惡化死亡。另被告派員訪查，據蕭
      明之子乙○○君出具之說明書載略，其父於八十八年九月二日至八日在三重市
      ○○街蔡怡鑫處裝釘床鋪，八十八年九月十二日因胃痛曾至附近診所就診，因
      儀器不足，醫師建議轉至榮民總醫院檢查，八十八年九月十三日診斷為肝癌，
      當日住院手術，至八十九年三月十七日去世，蔡怡鑫亦出具證明書載略，蕭明
      之工作時間為八十八年九月二日至八日。據此，被告乃以被保險人於八十八年
      九月十日由該工會加保後並無實際從事本業工作之事實，與勞工保險條例第二
      十四條之規定不符，以八十九年九月四日八九保承字第六○四六四七四號函自
      八十八年九月十日起取消被保險人資格，所請傷病給付及死亡給付不予給付。
      原告不服申請審議，復經勞工保險監理委員會審定駁回。原告再以被保險人八
      十八年八月十五日自前一投保單位富勤公司退保前，在保險有效期間曾因肝癌
      門診或住院治療，符合勞工保險條例第二十條規定，再申請其死亡給付，被告
      再調取蕭明於鄭俊堂內兒科診所（下稱鄭俊堂診所）之病歷，送被告特約專科
      醫師審查，審查意見略以「根據鄭俊堂內兒科診所病歷記錄中，蕭明於八十八
      年八月三日上腹痛在左上腹，並非右上腹（肝的位置），且其同時有消化性
      瘍，左上腹痛可能與消化性潰瘍較有關係。」，被告仍核定所請死亡給付不予
      給付，原告不服再申請審議，經勞工保險監理委員會再審定「原核定撤銷，由
      勞工保險局另為適適法之處分。」，案經被告重新審查，核定同意改准所請死
      亡給付及傷病給付。原告前就被告取消其於台北縣木工業職業工會之加保資格
      不服再提訴願經駁回在案。
    2.本件系爭之點，乃蕭明於台北縣木工業職業工會之投保薪資為一萬九千二百元
      ，富勤公司之投保薪資為一萬六千五百元，投保薪資兩者差距二千七百元，被
      告應補付死亡給付三十五個月差額九萬四千五百元及傷病給付差額一百五十元
      ，原告訴稱理由無非以據訪查其子乙○○告稱：八十八年九月二日至八日在三
      重蔡怡鑫處釘床鋪，事實上工作期間為九月二日至十八日約二週餘，被告未實
      際訪查委託之客戶（只有他最清楚床舖何時裝釘完成）顯有疏失云云，惟查被
      告派員訪查卷附蔡怡鑫君之證明書，明確載明，被保險人裝釘房間床鋪時間為
      八十八年九月二日至八日，而非如原告所稱未實際訪查委託之客戶，僅憑書面
      辦理。又被保險人於八十八年九月十日自台北縣木工業職業工會加保後並無從
      事本業工作之相關證明；且於八十八年九月二日起，即有就診及醫療紀錄，有
      前開鄭俊堂診所及台北榮民總醫院之病歷及會簽意見資料可稽。據此，被告以
      蕭明由該工會加保後並無實際從事本業工作之事實，與勞工保險條例第二十四
      條之規定不符，自八十八年九月十日起取消被保險人資格部分依法並無不合。
    理  由
甲、程序方面：
一、本件依原告之聲明，訴訟標的之價額為十萬元，依司法院九十年十月二十二日（
    九○）院台廳行一字第二五七四六號令及行政訴訟法第二百二十九條第一項第二
    款、第二項之規定，應適用簡易程序。
二、原告經受合法通知，未於言詞辯論期日到場，核無行政訴訟法第二百十八條準用
    民事訴訟法第三百八十六條各款所列情形，爰併準用民事訴訟法第三百八十五條
    第一項前段規定，依被告之聲請，由其一造辯論而為判決。
乙、實體方面：
一、本件兩造不爭：原處分關於否准傷病給付及死亡給付部分，均經被告改按月投保
    薪資一萬六千五百元即日投保薪資五百五十元核給，惟被告仍取消被保險人八十
    八年九月十日投保資格，是原處分關於傷病給付部分未經被告自行撤銷仍否准之
    部分，為原告主張其月投保薪資一萬九千二百元即日投保薪資五百六十五元，所
    生之差額各為一百五十元及三百十五元、死亡給付部分九萬四千五百元，以及取
    消被保險人八十八年九月十日投保資格部分等情，傷病給付申請書、死亡給付申
    請書、戶籍謄本、被告九十年七月十日以九十保給字第一○一五九六四號函及被
    告書函附於原處分卷可稽，堪信為真實。
二、按「普通傷害補助費及普通疾病補助費，均按被保險人平均月投保薪資半數發給
    ，每半個月給付一次，以六個月為限。：：：」「被保險人死亡時，按其平均月
    投保薪資，給與喪葬津貼五個月。遺有配偶、子女及父母、祖父母或專受其扶養
    之孫子女及兄弟、姊妹者，並給與遺屬津貼；其支給標準，依左列規定：一參加
    保險年資合計未滿一年者，按被保險人平均月投保薪資，一次發給十個月遺屬津
    貼。二參加保險年資合計已滿一年而未滿二年者，按被保險人平均月投保薪資，
    一次發給二十個月遺屬津貼。三參加保險年資合計已滿二年者，按被保險人平均
    月投保薪資，一次發給三十個月遺屬津貼。一年者，增加給付六個月。」勞工保
    險條例第三十五條及第六十三條分別定有明文。是本件之爭執，厥在於被保險人
    之月投保薪資究為若干，亦即被保險人於八十八年九月十日之加保是否有效？
三、經查：
  (一)按「勞工保險係在職保險，凡年滿十五歲以上，六十歲以下之實際受僱於公司、
    行號、團體等從事本業工作之員工，或以所獲報酬維生之無一定雇主勞工或自營
    作業者，始得以其雇主或由所屬本業職業工會為投保單位，全部參加勞工保險為
    被保險人。」「被保險人或其受益人，於保險效力開始後，停止前發生保險事故
    者，得依本條例規定，請領保險給付。」「被保險人在保險有效期間所發生之傷
    病事故，於保險效力停止後，必須連續請領傷病給付或住院診療給付者，一年內
    仍可享有該項保險給付之權利；傷病給付期限依第三十五條及第三十六條規定，
    住院診療之被保險人經保險人自設或特約醫院認為可出院療養時應即出院。被保
    險人依前項規定連續請領保險給付期間內，因同一傷病及其引起之疾病致殘廢或
    死亡者，仍得請領殘廢給付或死亡給付。其非因病癒而經保險人自設或特約醫院
    同意出院後，在保險效力停止之日起一年內，因同一傷病及其引起之疾病致殘廢
    或死亡者亦同。」「投保單位故意為不合本條例規定之人員辦理參加保險手續，
    領取保險給付者，保險人應依法追還；並取消該被保險人之資格。」勞工保險條
    例第六條至第八條、第十九條第一項、第二十條分別定有明文。
  (二)依鄭俊堂診所函略以：「本診所是在民國八十八年九月十日經由腹部超音波檢查
    ，發現被保險人有肝腫瘤」，再依台北榮民總醫院之病歷資料及會簽意見以：被
    保險人「於八十八年九月十三日至本院初診，初診時症狀為上腹部不適，健康情
    形可，曾主訴在外院就診，其於八十八年九月十三日初診時，健康情形可，但無
    法勝任一般勞作，其所罹患肝癌曾接受手術切除積極治療，但手術治療後，因腹
    水及下肢水腫持續於門診檢查治療，病情無法完全緩解，直至後來持續病情惡化
    死亡。」此分別有上開診所函及上開醫院八十九年六月二十日以八九北總行字第
    ○五一五一號書函附於原處分卷可按，是被告抗辯被保險人於加保當時已經診斷
    有肝腫瘤，且無法勝任一般勞作，為可採。
  (三)再依原告之子乙○○出具之說明書略以，被保險人於八十八年九月二日至八日在
    三重市○○街蔡怡鑫處裝釘床鋪，八十八年九月十二日因胃痛曾至附近診所就診
    ，因儀器不足，醫師建議轉至榮民總醫院檢查，八十八年九月十三日診斷為肝癌
    ，當日住院手術，至八十九年三月十七日去世等語，又蔡怡鑫出具證明書略以，
    被保險人之工作時間為八十八年九月二日至八日，此分別有說明書二件附於原處
    分卷可參，惟上開所稱之工作期間，均在被保險人八十八年九月十日加保前，至
    加保後於何時、何處工作，則未見原告主張並舉證以實其說，尚難信為真實。又
    原告雖聲請傳訊證人蔡怡鑫，惟如前所述，原告並未主張被保險人於加保後仍至
    該名證人處工作，是無訊問之必要，其聲請應予駁回。
  (四)被保險人既於加保後並無工作能力及事實，則依前揭勞工保險條例第二十四條之
    規定取消被保險人之資格，自屬有據。再本件關於原告已領取之傷病給付及死亡
    給付，既係被告以勞工保險條例第二十條為據而為核發，則自應以被保險人於前
    一投保單位之月投保薪資一萬六千五百元為核付之標準。
四、綜上所述，原告之主張，尚無可採，原處分取消被保險人加保資格，及關於否准
    傷病給付及死亡給付之差額部分，並無違誤，爭議審定及訴願決定遞予維持，亦
    無不合，原告訴請如聲明所示，於法無據，應予駁回。
據上論結，本件原告之訴為無理由，爰依行政訴訟法第九十八條第三項前段、第二百
十八條、民事訴訟法第三百八十五條第一項前段，判決如主文。
中    華    民    國    九十二      年      九        月      十九      日
                 臺 北 高 等 行 政 法 院   第 一 庭
                                         法  官  王  碧  芳
右為正本係照原本做成。
本件以訴訟事件所涉及之法律見解具有原則性者為限，始得於本判決送達後二十日內
向本院提出上訴狀並表明上訴理由（須按他造人數附繕本）且經最高行政法院許可後
方得上訴。
中      華      民      國    九十二    年      九      月     十九     日
                                          法院書記官 鄭 聚 恩


司法院資訊處製作；財團法人民間司法改革基金會備份。
